臺灣臺北地方法院刑事判決　　　　　　100年度審易字第246號
公　訴　人　臺灣臺北地方法院檢察署檢察官
被　　　告　楊松龍
上列被告因偽造文書等案件，經檢察官提起公訴（100 年度偵緝
字第118 、1202號），被告於準備程序中為有罪之陳述，本院合
議庭裁定改由受命法官獨任以簡式審判程序審理，判決如下：
    主      文
楊松龍共同連續意圖為自己不法之所有，以詐術使人將本人之物
交付，累犯，處有期徒刑壹年捌月；又共同意圖為自己不法之所
有，以詐術使人將本人之物交付，累犯，處有期徒刑伍月，減為
有期徒刑貳月又拾伍日。應執行有期徒刑壹年陸月。
    事實及理由
一、本案之犯罪事實、證據及附表，除犯罪事實一部分補充更正
    ：「劉富貴（由本院另行審結）……」、犯罪事實二（一）
    部分補充更正：「楊松龍前因麻醉藥品安非他命案，於民國
    87 年6月8 日經臺灣新竹地方法院判處有期徒刑5 月確定，
    於87年12月31日執行完畢；再因毒品危害防制條例案，於89
    年12月16日經臺灣新竹地方法院以89年度竹簡字第395 號判
    處有期徒刑5 月確定，及因家庭暴力防治法案，於90年4 月
    12 日 經臺灣高等法院以90年度上易字第1050號判處有期徒
    刑6 月確定，於91年4 月11日合併定執行有期徒刑8 月，並
    於91 年11 月2 日執行完畢；復因毒品危害防制條例案，於
    93年2 月23日經臺灣新竹地方法院以92年度易緝字第51號判
    處有期徒刑6 月確定，因偽造文書案，於93年5 月21日經本
    院以93年度簡上字第54號判處有期徒刑5 月確定，因毒品危
    害防制條例案，於93年8 月3 日經臺灣苗栗地方法院以93年
    度苗簡字第455 號判處有期徒刑6 月確定，於93年10月5 日
    定應執行有期徒刑1 年4 月，於95年11月17日假釋中付保護
    管束出監，並於96年1 月7 日保護管束結束」、「楊松龍…
    …與陳俊卿共同基於行使業務登載不實文書……及意圖為自
    己不法所有之概括犯意聯絡」；證據部分補充：「被告楊松
    龍於本院訊問時之自白」外，餘均引用如附件檢察官起訴書
    之記載。
二、本案被告楊松龍所犯偽造文書等罪，均非為死刑、無期徒刑
    、最輕本刑為3 年以上有期徒刑之罪，或高等法院管轄第一
    審案件，且被告於本院準備程序中，先就被訴事實為有罪之
    陳述，於經告知被告簡式審判程序之旨，並聽取公訴人、被
    告之意見後，由本院合議庭裁定適用簡式審判程序。
三、就犯罪事實二( 一) 部分，被告行為後，刑法業於94年2 月
    2 日修正公布，並於95年7 月1 日施行。按行為後法律有變
    更者，適用行為時之法律，但行為後之法律有利於行為人者
    ，適用最有利於行為人之法律，現行刑法第2 條第1 項訂有
    明文。此條規定乃與刑法第1 條罪刑法定主義契合，而貫徹
    法律禁止溯及既往原則，係規範行為後法律變更所生新舊法
    律比較適用之準據法，是刑法第2 條本身雖經修正，但刑法
    第2 條既屬適用法律之準據法，本身尚無比較新舊法之問題
    ，應一律適用裁判時之現行刑法第2 條規定以決定適用之刑
    罰法律，先予辨明。又以本次刑法修正之比較新舊法，應就
    罪刑有關之共犯、未遂犯、想像競合犯、牽連犯、連續犯、
    結合犯，以及累犯加重、自首減輕暨其他法定加減原因（如
    身分加減）與加減例等一切情形，綜其全部罪刑之結果而為
    比較，最高法院95年5 月23日著有95年度第8 次刑庭會議決
    議可資參照。經查：
 (一) 刑法第28條原規定：2 人以上共同實施犯罪之行為者，均
      為共同正犯。新法修正為：2 人以上共同實行犯罪之行為
      者，均為共同正犯。新法將舊法之實施修正為實行。原實
      施之概念，原包含陰謀、預備、著手及實行等階段之行為
      ，修正後僅共同實行犯罪行為始成立共同正犯。是新法共
      同正犯之範圍已限縮，排除陰謀犯、預備犯之共同正犯。
      新舊法就共同正犯之範圍既因此而有變動，自屬犯罪後法
      律有變更，經比較新舊法結果，以修正後之規定對被告較
      為有利（參照最高法院96年度台上字第934 號判決）。本
      案被告所為之前開犯行，經比較新舊法之結果，新法及舊
      法對於被告並無利或不利之情形，應適用修正前刑法有關
      共同正犯之規定。
 (二) 被告行為後，刑法第56條關於連續犯之規定，業於94年 2
      月2 日修正刪除，且依刑法施行法第10條之1 規定，於95
      年7 月1 日生效，修正刪除連續犯規定後，除法理上合於
      接續犯、包括一罪之情形仍可以一罪論外，其餘數犯罪行
      為之情形，即應依刑法第51條規定分論併罰，則依修正後
      刑法第2 條第1 項規定比較新、舊法結果，舊法第56條連
      續犯之規定乃將被告連續數行為論以一罪，僅得加重其刑
      至2 分之1 ，自應適用較有利於被告之行為時法律即舊法
      論以連續犯。
 (三) 被告行為後，刑法第55條關於牽連犯之規定業經修正刪除
      ，則被告於本案所犯之行使業務上登載不實文書、行使變
      造特種文書、詐欺取財等罪，倘依新法規定，應予分論併
      罰，惟依舊法規定，上開各罪有方法目的、原因結果之牽
      連犯關係，應從一重處斷，自以舊法較有利於被告。
 (四) 被告行為後，刑法有關累犯之規定，業於94年2 月2 日修
      正公布，並於95年7 月1 日施行，惟被告受有期徒刑之執
      行完畢後，5 年內再故意犯本件有期徒刑以上之罪，不論
      依修正前之刑法第47條或修正後之刑法第47條第1 項之規
      定，均構成累犯，對被告並無有利或不利之情形，依刑法
      第2 條第1 項前段之規定，應依修正前刑法第47條規定論
      以累犯。
 (五) 刑法第212 條、第215 條、第339 條第1 項之法定刑，包
      含有期徒刑、拘役及罰金刑。關於罰金刑在刑法修正前，
      刑法分則編各罪所定罰金刑之貨幣單位原為銀元，其最高
      罰金數額，從各該法條規定，而最低罰金數額，則依修正
      前刑法第33條第5 款之規定為銀元1 元以上。倘定有罰金
      刑之論罪法條係於72年6 月25日前所制定，而該法條日後
      均未修正者，得依罰金罰鍰提高標準條例第1 條前段（已
      廢止）規定，就其原定數額提高為2 倍至10倍，其後修正
      者則不提高倍數，並依現行法規所定貨幣單位折算新臺幣
      ，該條例第2 條亦規定，以銀元1 元折算為新臺幣3 元。
      刑法修正後，修正刑法第33條第5 款規定：罰金：新臺幣
      1 千元以上，以百元計算之。故刑法之罰金貨幣單位已由
      銀元改為新台幣，則刑法分則編各罪所定罰金刑之貨幣單
      位，自應配合修正為新臺幣。再者，為使刑法分則編各罪
      所定罰金之最高數額與刑法修正前趨於一致，乃增訂刑法
      施行法第1 條之1 ：中華民國94年1 月7 日刑法修正施行
      後，刑法分則編所定罰金之貨幣單位為新臺幣。94年1 月
      7 日刑法修正時，刑法分則編未修正之條文定有罰金者，
      自94年1 月7 日刑法修正施行後，就其所定數額提高為30
      倍。但72年6 月26日至94年1 月7 日新增或修正之條文，
      就其所定數額提高為3 倍。從而，刑法分則編各罪所定罰
      金刑之最高數額，於刑法修正前、後並無不同，惟修正後
      刑法第33條第5 款所定罰金刑最低數額，其較修正前提高
      ，是比較修正前、後之刑罰法律，自以被告行為時即修正
      前關於科處罰金刑之規定較有利於被告。
 (六) 參照最高法院95年5 月23日第8 次刑事庭會議決議，依刑
      法第51條定應執行刑時，被告於裁判確定前犯數罪，其中
      一罪在新法施行前者，亦應為新舊法之比較。本案被告於
      裁判確定前犯數罪，其中犯罪事實二( 一) 部分之犯行係
      於刑法修正施行前犯之，故應為新舊法之比較。按修正前
      刑法第51條規定：「數罪併罰，分別宣告其罪之刑，依左
      列各款定其應執行者：」其中第5 款規定：「宣告多數有
      期徒刑者，於各刑中之最長期以上，各刑合併之刑期以下
      ，定其刑期。但不得逾20年。」修正後刑法第51條第5 款
      則規定：「宣告多數有期徒刑者，於各刑中之最長期以上
      ，各刑合併之刑期以下，定其刑期。但不得逾30年。」是
      應執行刑之上限已由20年提高為30年，經比較結果，修正
      後刑法並無較有利於行為人，依刑法第2 條第1 項前段規
      定，自應依修正前刑法第51條規定，定其應執行之刑。
 (七) 依上開新舊刑法之各條文規定之情形，經綜合整體比較全
      部罪刑規定之結果，以修正施行前之舊刑法規定，較有利
      於被告；依現行刑法第2 條第1 項前段所定「從舊從輕」
      原則，自應整體適用修正前之刑法規定論處（最高法院97
      年度台上字第2545號、同院99年度台上字第2184號判決意
      旨參照）。
四、核被告楊松龍所為：
  (一)就犯罪事實二(一)部分：
      係犯修正前（下同）刑法第216 條、第215 條之行使業務
      上登載不實文書罪、第216 條、第212 條之行使變造特種
      文書罪、第339 條第1 項詐欺取財罪。被告楊松龍與陳俊
      卿間，有犯意聯絡及行為分擔，依修正前刑法第28條規定
      ，為共同正犯。被告業務上登載不實文書、變造特種文書
      之犯行，為行使業務上登載不實文書、行使變造特種文書
      之犯行所吸收，均不另論罪。被告所為前開共同行使業務
      上登載不實文書罪、行使變造特種文書罪及詐欺取財罪間
      ，時間緊接，觸犯構成要件相同之罪名，顯均係基於概括
      犯意為之，應依修正前刑法第56條連續犯規定，均以一罪
      論，並加重其刑。被告所犯連續行使業務上登載不實文書
      罪、連續行使變造特種文書罪及連續詐欺取財罪間，有方
      法目的之牽連關係，應依修正前刑法第55條後段規定，從
      一重之連續詐欺取財罪論處。
  (二)就犯罪事實二(二)部分：
      係犯刑法第339 條第1 項詐欺取財罪。被告楊松龍與陳俊
      卿間，有犯意聯絡及行為分擔，為共同正犯。被告多次詐
      欺取財犯行，係以同一犯意觸犯構成要件相同之罪，而侵
      害同一法益，其行為具有時空上之密接關係，應論以接續
      犯。
  (三)被告上開犯罪事實二(一)連續詐欺取財罪及犯罪事實二(
      二) 詐欺取財罪間，犯意各別，行為互殊，應予分論併罰
      之。
  (四)又被告有前開犯罪事實欄所載之前科及執行情形，有臺灣
      高等法院被告前案紀錄表1 紙在卷可參，其於5 年內再犯
      本案有期徒刑以上之罪，為累犯，就犯罪事實二( 一) 部
      分，應依修正前刑法第47條規定加重其刑，並依法遞加之
      ；就犯罪事實二( 二) 部分，則應整體適用修正前之刑法
      第47條規定加重其刑。
  (五)爰審酌被告之素行，其犯罪動機、目的、手段、犯罪情節
      、參與犯罪之程度、對金融機關及社會交易秩序之危害、
      所詐得之財物價值，兼衡其生活狀況、智識程度，犯後坦
      承犯行之態度，暨檢察官具體求刑等一切情狀，分別量處
      如主文所示之刑，並依修正前刑法第51條第5 款規定，定
      其應執行之刑。
  (六)被告上開犯罪事實二( 二) 部分之犯行，其犯罪時間係在
      96年4 月24日以前，雖其前因詐欺案，經臺灣臺中地方法
      院檢察署檢察官於96年10月24日以96年中檢輝偵宿緝字第
      4398號通緝，惟無中華民國九十六年罪犯減刑條例第5 條
      規定之不得減刑事由，有臺灣高等法院被告通緝紀錄表 1
      份存卷可佐，且合於上開條例之減刑條件，爰依該條例第
      2 條第1 項第3 款之規定減其刑期2 分之1 。至被告上開
      犯罪事實二( 一) 部分之犯行，依該條例第3 條第1 項第
      15 款規定，不予減刑，併此敘明。
據上論斷，應依刑事訴訟法第273條之1第1項、第299條第1 項前
段、第310 條之2 、第454 條第2 項，刑法第2 條第1 項前段、
修正前刑法（下同）第28條、第212 條、第215 條、第216 條、
第339 條第1 項、第47條、第56條、第55條後段、第51條第5 款
，刑法施行法第1 條之1 ，中華民國九十六年罪犯減刑條例第 2
條第1 項第3 款、第3 條第1 項第15款、第7 條、第11條，判決
如主文。
本案經檢察官徐文豪到庭執行職務
中    華    民    國   100    年    11    月    25    日
                  刑事第二十庭    法  官  詹慶堂
以上正本證明與原本無異。
如不服本判決應於收受送達後10日內向本院提出上訴書狀，並應
敘述具體理由；其未敘述上訴理由者，應於上訴期間屆滿後20日
內向本院補提理由書（均須按他造當事人之人數附繕本）「切勿
逕送上級法院」。
                                  書記官  蔡易霖
中    華    民    國   100    年    11    月    25    日
附錄本案所犯法條全文：
刑法第212條
偽造、變造護照、旅券、免許證、特許證及關於品行、能力服務
或其他相類之證書、介紹書，足以生損害於公眾或他人者，處 1
年以下有期徒刑、拘役或 3 百元以下罰金。
刑法第215條
從事業務之人，明知為不實之事項，而登載於其業務上作成之文
書，足以生損害於公眾或他人者，處3 年以下有期徒刑、拘役或
5 百元以下罰金。
刑法第216條
行使第210條至第215條之文書者，依偽造、變造文書或登載不實
事項或使登載不實事項之規定處斷。
刑法第339條
意圖為自己或第三人不法之所有，以詐術使人將本人或第三人之
物交付者，處 5 年以下有期徒刑、拘役或科或併科 1 千元以下
罰金。
以前項方法得財產上不法之利益或使第三人得之者，亦同。
前二項之未遂犯罰之。